【裁判字號】    99,審交易,30
【裁判日期】    990514
【裁判案由】    過失致死
【裁判全文】
臺灣桃園地方法院刑事判決            99年度審交易字第30號
公  訴  人  臺灣桃園地方法院檢察署檢察官
被      告  甲○○
選任辯護人  徐原本律師
被      告  丙○○
上列被告因過失致死案件，經檢察官提起公訴（98年度偵字第28
336 號），被告於本院準備程序進行中，就被訴事實為有罪之陳
述，經本院告知簡式審判程序意旨，並聽取當事人及辯護人之意
見後，本院裁定依簡式審判程序審理，判決如下：
    主  文
甲○○、丙○○因過失致人於死，各處有期徒刑陸月，如易科罰
金，均以新臺幣壹仟元折算壹日。
    事  實
一、甲○○於民國98年5 月23日下午5 時35分許，騎乘車牌號碼
    753 —EGV 號之重型機車搭載其同事陳建文，沿桃園縣新屋
    鄉○○○路由楊梅鎮往新屋鄉方向行駛，行經桃園縣新屋鄉
    ○○○路二段埔頂橋上（鄰近中華南路二段23號）時，本應
    注意行經行車管制號誌正常運作交岔路口，應遵守燈光號誌
    之指示，且應注意車前狀況，並隨時採取必要之安全措施，
    又行車速度應依速限標誌或標線之規定行駛，無速限標誌或
    標線者，時速不得超過50公里，而依當時天候晴朗、日間自
    然光線、道路無障礙且視距良好等路況，且依當時情形又無
    不能注意之情事，竟疏於注意及此，猶以逾越該處速限50公
    里以上之速度，闖越紅燈向前行駛，此時適有丙○○駕駛車
    牌號碼3561—PJ號之自用小客車行經該處，本應注意於該處
    向左迴轉時，應顯示方向燈，注意前後有無障礙或車輛行人
    ，並應讓行進中之車輛行人優先通行，且在迴車前，應暫停
    並顯示左轉燈光或手勢，看清無來往車輛，並注意行人通過
    ，始得迴轉，而依當時天候晴朗、日間自然光線、道路無障
    礙且視距良好等路況，且依當時情形又無不能注意之情事，
    竟疏於注意及此，旋即貿然迴轉，2 車遂發生碰撞，致陳建
    文頭部外傷併顱底骨折導致顱腦損傷、顱內出血合併中樞神
    經衰竭死亡。甲○○、丙○○於肇事後留在現場，於警員到
    場處理車禍事故尚不知何人為犯罪人時，主動向警員表明其
    為肇事車輛駕駛人，自首而接受裁判。
二、案經臺灣桃園地方法院檢察署檢察官據報囑託臺灣苗栗地方
    法院檢察署檢察官相驗後，由陳建文之父乙○○訴請該署檢
    察官自動簽分偵查後起訴。
    理  由
一、本案被告甲○○、丙○○所犯各均為死刑、無期徒刑或最輕
    本刑為3 年以上有期徒刑以外之罪，亦均非高等法院管轄第
    一審之案件，渠等於準備程序中就被訴事實均為有罪之陳述
    ，經本院告知簡式審判程序之旨，並聽取當事人及辯護人之
    意見後，本院乃依刑事訴訟法第273 條之1 第1 項規定，裁
    定進行簡式審判程序，合先敘明。
二、前揭事實，業據被告於甲○○、丙○○於本院審理時均坦承
    不諱，並有交通事故現場照片、道路交通事故現場圖、道路
    交通事故調查報告表（一）、（二）、臺灣省桃園縣區車輛
    行車事故鑑定委員會98年8 月21日桃縣行字第0985202803號
    函暨函附鑑定意見書、臺灣省車輛行車事故覆議鑑定委員會
    98年10月12日覆議字第0986203736號函等附卷可參，足見被
    告2 人之任意性自白與事實相符而堪採信。而被害人陳建文
    因本件車禍死亡，有國軍桃園總醫院附設民眾診療服務處診
    斷證明書，亦經臺灣桃園地方法院檢察署檢察官囑託臺灣苗
    栗地方法院檢察署檢察官督同檢驗員相驗屬實，並製有臺灣
    苗栗地方法院檢察署檢驗報告書及相驗屍體證明書附卷可稽
    。按行車速度，依速限標誌或標線之規定，無速限標誌或標
    線者，時速不得超過50公里；又按汽車（機器腳踏車）行駛
    時，駕駛人應注意車前狀況及兩車併行之間隔，並隨時採取
    必要之安全措施；再按汽車迴車前，應暫停並顯示左轉燈光
    或手勢，看清無來往車輛，並注意行人通過，始得迴轉，道
    路交通安全規則第93條第1 項第1 款、第94條第3 項及106
    條第1 項第5 款分別定有明文；再者，車輛面對圓形紅燈表
    示禁止通行，不得超越停止線或進入路口，道路交通標誌標
    線號誌設置規則第206 條第5 款第1 目亦有規定。準此，被
    告2 人駕駛上開車輛，於上揭時、地，行經上開肇事路段，
    各應依法負有上述注意義務，再觀諸卷附道路交通事故調查
    報告表 (一)、 (二)所載，肇事時天候晴朗、日間自然光線
    、道路無障礙且視距良好並無不能注意之情事，詎被告甲○
    ○駕車行經上開肇事地點，竟疏未注意，超速且違規闖越紅
    燈；被告丙○○亦未注意前後有無障礙或車輛行人，即貿然
    迴轉，致生本件車禍，可證被告2 人違反注意義務之駕車行
    為顯有過失。被害人既係因本件車禍而死亡，則被告2 人駕
    車肇事行為與被害人之死亡結果間，自具有相當因果關係，
    是被告2 人過失致人於死之犯行足堪認定，應分別予以論罪
    科刑。
三、核被告甲○○、丙○○所為，均係犯刑法第276 條第1 項之
    過失致人於死罪。被告2 人肇事後，於警員到場處理時，主
    動向警員陳明其為肇事車輛駕駛人，自首而受裁判，此有桃
    園縣政府警察局道路交通事故肇事人自首情形紀錄表2 份可
    按，爰各依刑法第62條前段規定減輕其刑。爰審酌被告2 人
    對注意義務之違反，造成被害人死亡之結果、犯罪情節、過
    失行為之態樣，至今尚未與告訴人達成和解，及犯後態度尚
    可等一切情狀，各量處如主文所示之刑，並均諭知易科罰金
    之折算標準。
據上論斷，應依刑事訴訟法第273 條之1 第1 項、第299 條第1
項前段，刑法第276 條第1 項、第62條前段、第41條第1 項前段
，刑法施行法第1 條之1 第1 項、第2 項前段，判決如主文。
本案經檢察官潘怡華到庭執行職務。
中    華    民    國    99    年     5    月    14    日
                        刑事庭  法  官  劉為丕
以上正本證明與原本無異。
如不服本判決應於收受判決後10日內向本院提出上訴書狀，並應
敘述具體理由。其未敘述上訴理由者，應於上訴期間屆滿後20日
內向本院補提理由書 (均須按他造當事人之人數附繕本)「 切勿
逕送上級法院」。
                                書記官  陳淑瓊
中    華    民    國    99    年     5    月    14    日
附錄本案論罪科刑依據之法條：
中華民國刑法第276條
（過失致死罪）
因過失致人於死者，處2 年以下有期徒刑、拘役或2 千元以下罰
金。
從事業務之人，因業務上之過失犯前項之罪者，處5 年以下有期
徒刑或拘役，得併科3 千元以下罰金。

司法院資訊處製作；財團法人民間司法改革基金會備份。
